【裁判字號】    97,交抗,1978
【裁判日期】    971230
【裁判案由】    違反道路交通管理處罰條例
【裁判全文】
臺灣高等法院交通事件裁定            97年度交抗字第1978號
抗  告  人
即受處分人  甲○○
上列抗告人因違反道路交通管理處罰條例案件，不服臺灣士林地
方法院97年度交聲字第670號，中華民國97年9月26日裁定（原處
分案號：北市裁二字第裁22-Z00000000號），提起抗告，本院裁
定如下：
    主  文
抗告駁回。
    理  由
一、原裁定意旨略以：受處分人甲○○駕駛車牌號碼Q8-8826號
    自用小客車，於民國（下同）97年3月18日上午7時25分許
    ，行經國道1號南下10.2公里處（原處分裁決書誤載為國道1
    號南下11.2公里），為國道公路警察局第一警察隊員警攔停
    舉發「利用外側路肩超車行駛」之違規等情，業據證人即舉
    發員警龍雲飛於原審到庭證述明確，並有現場圖、現場照片
    附卷可稽。受處分人雖辯稱其行駛於正常車道內，該路段並
    未標示「禁行路肩」，員警亦未拍攝其行駛路肩之照片云云
    ，惟查依本件員警取締位置、時間、及現場照片觀之，應無
    誤認受處分人行駛路肩之可能。又本件既經證人即承辦員警
    龍雲飛具結擔保其供述之真實性，受處分人復無法就該承辦
    員警之舉發可能錯誤，提出相關證據以供調查，則承辦警員
    基於維護交通秩序、公眾安全職責所為之舉發，自應受合法
    、正確之推定；且一般警員執行交通勤務，依法並未要求就
    違規事項必須錄影或拍照存證，自不得僅以未拍照存證，即
    認受處分人無行駛路肩之違規事實。綜上，受處分人所辯均
    無足採，本件違規事證明確，因認原處分機關，裁處受處分
    人罰鍰新台幣（下同）4000元，並記違規點數1點，並無不
    當，本件異議為無理由，應予駁回等語。
二、抗告意旨略以：高速公路每日車流量大，本件事發後，該路
    段路肩才裝設禁行路肩告示牌，不得因員警不當舉發行為或
    設備證據之不足，而偏信執法者之詞，抗告人要求與警員當
    面對質，為此提起抗告云云。
三、按汽車行駛高速公路，不得在路肩上行駛，或利用路肩超越
    前車或倒車；次按汽車行駛於高速公路、快速公路或設站管
    制之道路，不遵使用限制、禁止、行車管制及管理事項之管
    制規則而有未依規定使用路肩者，處汽車駕駛人3000元以上
    6000元以下罰鍰，並記違規點數1點，高速公路及快速公路
    交通管制規則第9條第1項第2款、道路交通管理處罰條例第
    33條第1項第9款、同條例第63條第1項第1款分別定有明文。
四、經查：
  (一)抗告人即受處分人駕駛車號Q8-8826號自用小客車，於前揭
    時、地違規行駛路肩，經證人即內政部警政署國道公路警察
    局第一警察隊員警龍雲飛當場攔停而掣單舉發等情，業據證
    人龍雲飛於原審法院調查時具結詳細證述取締過程，另有員
    警提供之現場圖及現場照片附卷足憑，抗告人前揭違規事證
    明確。
  (二)抗告人固辯稱事發當時該路段並未設置禁行路肩之告示牌云
    云，惟按汽車行駛高速公路，不得在路肩上行駛，此為高速
    公路及快速公路交通管制規則第9條第1項第2款所明定。蓋
    高速公路設置路肩，本即供緊急目的使用，而屬維護公共利
    益所必要，且路肩之通暢與否，攸關緊急事故之處理，甚且
    影響重傷、重症患者之救援時間，絕非可依駕駛人之片面判
    斷而可任意使用，僅於交通管制單位為暫時疏解特定期間交
    通壅塞現象，始於特定路段、時段，例外開放路肩供小型車
    行駛，故原則上路肩係不開放車輛行駛，而例外得開放之路
    段、時段，有關單位均會有明確之告示宣導。抗告人既係為
    合法領有駕駛執照之人，對於高速公路原則禁止行駛路肩之
    規定，自當甚為明瞭，自不得因其行駛路段未設置相關告示
    牌，主張縱行駛其間亦無責任。
  (三)又警察取締交通違規事件，其以科學儀器照相採證者，固然
    足以據為交通違規事實之證明，惟就囿於當場舉發而未以科
    學儀器照相採證，甚或礙於手動照相而未能即時拍攝違規情
    節，立法者亦未明文限制或排除「舉發警員目睹、耳聞」之
    證據能力，或其證述內容對於違規事實之證明力，則取締員
    警就交通違規事實之親身經歷見聞，當亦足可恃為此類交通
    事件違規事實之證據，而要非所有交通違規事件倘未經科學
    儀器照相採證即一概不能恃以認定。本件既經證人即舉發之
    警員龍雲飛於執勤時依法舉發，並於原審具結明確，就違規
    情形清楚描述，雖其無法及時拍攝違規採證照片，惟員警為
    執行交通勤務之公務員，其觀察程度自較一般人更為專注，
    自能憑感官及經驗判斷是否違規，再參以舉發員警與抗告人
    並無嫌隙，並無甘冒觸犯偽證之罪責，故意構詞誣陷受處分
    人之必要，則其所證內容，當足供法院憑以判斷、認定違規
    事實之存在，法院自無從僅以此類交通違規舉發「未經以科
    學儀器照相採證」等情，即在舉發員警到庭所證情節核無矛
    盾、齟齬暨違背經驗、論理法則之情況下，率將舉發員警之
    親身見聞排除於此類證據之外。
  (四)再者，警察執行勤務事項繁瑣，且違規情形一過即逝，並非
    長期存在，礙於違規事件稍縱即逝之特性，或因慮及員警執
    勤時之人身安全考量，致員警無從及時拍攝違規內容，此並
    非法院所應苛責，尤不容行為人反據此為推諉卸責之詞。查
    本件抗告人違規利用高速公路外側路肩超車行駛，係屬動態
    行為，事出突然，苛求舉發員警須拍照存證，為不可能之事
    ，且該等違規事實由人之感官即可充分判定，非必以科學儀
    器始能偵測得知，是本件雖無採證照片，然既經舉發員警到
    庭具結作證，本院自得以證人可信之證詞據為認定違規事實
    。況交通警察掣單舉發違反道路交通管理處罰條例所列之違
    規事實，本質上為行政處分，係公務員基於職務上之權力，
    依法就特定之具體事件所為之具公法上效果之單方面行政行
    為，基於公務員為公法上行為具有公信力之原則，該行政行
    為當可被推定為真正，其據以依法處分之事實認定亦為正確
    無誤，本此公信原則，乃立法者賦予行政機關制定違反道路
    交通事件統一裁罰標準及處理細則，使執勤警員得當機處分
    以達其維護交通秩序、安全之行政目的，若謂公務員一切行
    政行為均需預留證據以證其實，則國家行政勢必窒礙難行，
    據此，刑事訴訟法就犯罪證據有關之規定中，與屬行政秩序
    罰之交通違規裁罰本質不合之部分，自不在準用之列。是以
    ，法院若查無證據足資證明員警捏造事實違法取締之情事，
    則執勤警員本其維護交通秩序、安全職責所為之舉發事實，
    自應受到合法、正確之推定，其證言又查無顯著瑕疵或與事
    實不符之處，應值採信。
  (五)末查，本件原審通知抗告人於97年9月18日到庭之送達通知
    書寄往抗告人陳報之「臺北縣汐止市○○路113號3樓」，因
    無人收受，於同年月5日寄存於台北縣汐止分局長安派出所
    ，有送達證書附卷可稽（見原審卷37頁），惟抗告人未依時
    到庭，而證人龍雲飛於當日已依時到庭並具結為證，抗告人
    顯係因本身之過失而喪失對質詰問之機會。況交通異議案件
    ，並無準用刑事訴訟法有關證人對質交互詰問之規定，且本
    件如前所述，事證已明，抗告人主張與員警對質云云，已無
    必要，附此敘明。
五、綜上所述，員警之交通舉發行為無必須以科學儀器舉發之法
    律規定，本件復有不能以科學儀器舉發之情形，復查無依職
    權之舉發有虛偽不實之情況，其證言自堪採信，抗告意旨並
    無可採。本件抗告人於前揭時、地，確有未依規定行駛路肩
    之違規事實事證明確，原處分機關依道路交通管理處罰條例
    第33條第1項第9款、第63條第1項第1款之規定，裁處抗告人
    罰鍰4000元，並記違規點數1點，核無違誤，原審法院據此
    駁回抗告人之聲明異議，於法亦無不合。抗告意旨猶執前詞
    ，指摘原審裁定不當，為無理由，應予駁回。
六、據上論結，應依道路交通案件處理辦法第26條，刑事訴訟法
    第412條，裁定如主文。
中    華    民    國    97    年    12    月    30    日
                  刑事第十六庭審判長法  官  溫耀源
                                    法  官  許增男
                                    法  官  王敏慧
以上正本證明與原本無異。
不得再抗告。
                                    書記官  丁淑蘭
中    華    民    國    97    年    12    月    30    日


司法院資訊處製作；財團法人民間司法改革基金會備份。
